臺灣新北地方法院刑事判決
111年度審訴字第373號
公  訴  人  臺灣新北地方檢察署檢察官
被      告  陳凱志




             （現於法務部矯正署臺北監獄臺北分監執行）  
上列被告因詐欺案件，經檢察官提起公訴（111年度偵字第2678
號），被告為有罪之陳述，經本院合議庭裁定由受命法官獨任進
行簡式審判程序，並判決如下：
    主  文
甲○○以網際網路對公眾散布而犯詐欺取財罪，處有期徒刑壹年。
    事  實
一、甲○○意圖為自己不法之所有，基於以網際網路對公眾犯詐欺
    取財之犯意，先於民國107年1月22日23時17分許，透過網際
    網路連結FACEBOOK社群網站（下稱「臉書」），以「林熙熙
    」之暱稱，在其臉書網頁上對公眾散布可代為投資外匯之不
    實訊息，欲藉此所謂代為投資外匯之幌子，向不特定民眾訛
    騙款項。適丙○○於同年1月間上網瀏覽上開訊息後，進而與
    甲○○聯繫洽談相關投資事宜，期間甲○○復對丙○○謊稱：幫忙
    代買投資，一個半月結算一次利潤云云，施以前述詐術手段
    ，致使丙○○陷於錯誤，遂依指示於107年1月24日16時59分許
    、107年2月9日15時41分許，先後將新臺幣（下同）2萬元、
    3萬元等2筆款項，匯至甲○○向不知情胞姊陳麗茹（所涉詐欺
    取財罪嫌，另由檢察官為不起訴之處分確定）借用之京城商
    業銀行帳號000-000000000000號帳戶（下稱京城銀行帳戶）
    後，甲○○遂提領上開款項供己花用。嗣因甲○○涉嫌其他詐欺
    犯罪，始循線查知上情。　
二、案經臺灣新北地方檢察署檢察官簽分偵查起訴。
    理  由
一、程序方面：
　　本件被告甲○○所犯係死刑、無期徒刑、最輕本刑為3年以上
    有期徒刑或高等法院管轄第一審案件以外之罪，於準備程 
    序進行中，被告先就被訴事實為有罪之陳述，經本院告知簡
     式審判程序之旨，並聽取公訴人及被告之意見後，認適宜
    改 依簡式審判程序進行，爰依刑事訴訟法第273條之1第1項
    規定，裁定進行簡式審判程序，合先敘明。
二、實體方面：
  ㈠認定犯罪事實所憑證據及理由：
    1.前揭犯罪事實部分，業據被告於偵查、本院準備程序與審
      理時自白不諱（108年度偵字第15283號偵查卷〈下稱第152
      83號偵卷〉第10頁至第12頁；109年度偵緝字第892號偵查
      卷〈下稱第892號偵卷〉第3頁、第4頁；本院卷附111年5月4
      日準備程序筆錄及簡式審判筆錄）。核與證人即被害人丙
      ○○、證人陳麗茹於警詢及偵查時證述之情節相符（臺灣苗
      栗地方檢察署108年度偵字第1872號偵查卷〈下稱第1872號
      偵卷〉第17頁至第25頁、第125頁至第132頁；第15283號偵
      卷第12頁、第16頁；第892號偵卷第52頁反面）。
    2.另有被害人提出之臉書Messenger、LINE對話紀錄、「林熙
      熙」之臉書封面及文章截圖、被害人名下玉山商業銀行帳
      戶開戶資料暨交易明細、上開京城銀行帳戶開戶資料暨客
      戶存提記錄單各1份等資料附卷可稽（第1872號偵卷第33
      頁至第37頁、第133頁、第187頁；第892號偵卷第15頁、
      第16頁、第54頁至第58頁）。
    3.基上，足見被告上開任意性之自白，核與事實相符，應堪
      採信。本件事證明確，被告之犯行洵堪認定。
  ㈡論罪科刑理由：
    1.論罪之理由：
　　  按由刑法第339條之4第1項第3款加重事由之立法理由可知
      ，該款之加重詐欺罪，係以對不特定多數之公眾散布詐欺
      訊息為要件。行為人若係基於詐欺不特定民眾之犯意，利
      用網際網路等傳播工具，刊登虛偽不實之廣告，以招徠民
      眾，遂行詐騙；縱行為人尚須對受廣告引誘而來之被害人
      ，續行施用詐術，使之交付財物，仍係直接以網際網路等
      傳播工具向公眾散布詐欺訊息，無礙加重詐欺罪之成立（
      最高法院108年台上字第1069號判決意旨參照）。查：被
      告在臉書社群上刊登不實廣告，對公眾散布可代為投資外
      匯以賺取利潤之訊息而施以詐術，使在上開社群網站之不
      特定多數人得以共見共聞，適被害人丙○○於臉書社群網站
      上瀏覽被告所刊登之虛偽訊息因此陷於錯誤，被告再進一
      步與被害人私訊聯繫，繼續施用詐術而使被害人交付財物
      ，被告所為自屬利用網際網路散播不實訊息而遂行詐欺取
      財犯行甚明。是核其所為，係犯刑法第339條之4第1項第3
      款之以網際網路對公眾散布而詐欺取財罪。
    2.科刑之理由：
　　  刑法第57條科刑審酌：
　　  爰以行為人之責任為基礎，並審酌被告前已有詐欺犯罪紀
      錄之素行，有臺灣高等法院被告前案紀錄表在卷可稽，竟
      仍不知悔改，利用社群網路張貼不實之投資訊息，致使他
      人陷於錯誤而交付款項，造成被害人丙○○受有財產上損害
      ，法治觀念薄弱，缺乏對他人財產法益之尊重，所為實不
      足取，惟其犯後坦承犯行，並已與被害人丙○○成立調解，
      此有本院111年5月4日調解筆錄在卷為憑，犯後態度尚可
      ，及被告自述為高職畢業之智識程度、未婚、入監前從事
      當舖業者、有2名未成年子女及母親需賴其撫養（本院卷
      附111年5月4日簡式審判筆錄第4頁）等一切情狀，量處如
      主文所示之刑。
三、沒收：
　　查：被告本案詐得之現金5萬元，固屬其犯罪所得，然考量
    被告業與被害人丙○○達成調解，約定還款方式，此有上開本
    院111年5月4日調解筆錄在卷可參，倘被告違反調解筆錄內
    容，告訴人亦得聲請法院強制執行，是本院認被告與告訴人
    就本件所成立之調解內容，已達到沒收制度剝奪被告犯罪所
    得之立法目的，如於本案仍諭知沒收被告上揭犯罪所得，將
    使被告承受過度之不利益，顯屬過苛，爰依刑法第38條之2
    第2項之規定，不予宣告沒收。
四、適用之法律：
  ㈠刑事訴訟法第273條之1第1項、第299條第1項前段。
  ㈡刑法第339條之4第1項第3款。
  ㈢刑法施行法第1條之1第1項，判決如主文。
本案經檢察官乙○○偵查起訴，由檢察官黃明絹到庭執行職務。
中　　華　　民　　國　　111 　年　　5 　　月　　24　　日
                  刑事第二十四庭法  官  潘 長 生 
上列正本證明與原本無異。
如不服本判決，應於判決送達後20日內敘明上訴理由，向本院提
出上訴狀 (應附繕本) ，上訴於臺灣高等法院。其未敘述上訴理
由者，應於上訴期間屆滿後20日內向本院補提理由書「切勿逕送
上級法院」。
                                書記官  許 雅 琪
中　　華　　民　　國　　111 　年　　5 　　月　　24　　日
附錄本案論罪科刑法條全文：
中華民國刑法第339條之4
犯第 339 條詐欺罪而有下列情形之一者，處 1 年以上 7 年以
下有期徒刑，得併科 1 百萬元以下罰金：
一、冒用政府機關或公務員名義犯之。
二、三人以上共同犯之。
三、以廣播電視、電子通訊、網際網路或其他媒體等傳播工具，
    對公眾散布而犯之。
前項之未遂犯罰之。